臺灣臺南地方法院交通事件裁定　　　　99年度交聲字第1241號
移送機關　　臺北市交通事件裁決所
異議人即
受處分人　　張馨云
上列異議人即受處分人因違反道路交通管理處罰條例案件，對於
臺北市交通事件裁決所民國99年8 月12日所為之裁決處分（處分
案號：北市裁催字第裁22-DB0000000號）聲明異議，本院裁定如
下：
    主  文
原處分關於罰鍰新臺幣捌仟壹佰元之部分撤銷。
上開撤銷部分，張馨云不罰。
    理  由
一、原處分機關係以：異議人即受處分人張馨云（下稱異議人）
    其所有已報廢之車牌號碼HVT-436 號重型機車，於民國99年
    5 月11日23時30分許，經人駕駛行經桃園縣蘆竹鄉○○路○
    段與內厝街之交岔路口處，因有「報廢登記之汽車仍行駛」
    之違規行為，遭桃園縣政府警察局蘆竹分局員警當場攔停製
    單舉發，嗣經移送機關即臺北市交通事件裁決所認其違規事
    證明確，依道路交通管理處罰條例第12條第1 項第9 款、第
    2 項（裁決書漏未記載）等規定，裁處異議人罰鍰新臺幣（
    下同）8,100 元，並車輛沒入等處分。
二、本件聲明異議意旨略以：上開機車原為異議人所有，然於92
    年時將該車借予劉昌銀於桃園使用，但異議人於96、97年間
    一直未聯絡到劉昌銀詢問機車狀況，異議人於97年底返回桃
    園亦未尋獲，故於98年2 月23日至臺南監理站辦理報廢登記
    ，因而為此聲明異議等語。
三、按報廢登記之汽車仍行駛者，處汽車所有人3,600 元以上10
    ,800 元以下罰鍰，並禁止其行駛；第9款之車輛並沒入之，
    道路交通管理處罰條例第12條第1 項第9 款、第2 項定有明
    文。然此處所指之「汽車所有人」，並非專指車籍資料上所
    登記之車主，而係指該報廢車輛於違規當時之真正所有權人
    而言。至於車籍資料則僅係監理機關對於車輛管理之行政登
    記事項，車籍資料上之車主名稱登記，雖可據以作為該車所
    有人之判斷依據，然該車籍資料所登記之車主，並非當然即
    為民法上之真正所有權人。況車輛經報廢登記後，該車原有
    之車籍資料即無從加以變動，原車輛所有人如欲將該報廢車
    輛之所有權移轉他人，或因其他法律關係而喪失所有權時，
    亦無從藉由車籍資料之變更，而另為報廢車輛新車主之登記
    ，故車輛經完成報廢登記後，其所有權之歸屬，實已無從藉
    由車籍資料加以確認，因之，即應以民法上動產所有權歸屬
    之相關規定加以判斷，而非逕以報廢登記前之車主為認定該
    車所有權人之標準。
四、經查：
(一)異議人其所有已報廢之車牌號碼HVT-436 號重型機車，於99
    年5 月11日23時30分許，經案外人陳春興駕駛行經桃園縣蘆
    竹鄉○○路○段與內厝街之交岔路口處，因有報廢登記之汽
    車仍行駛之違規行為，遭桃園縣政府警察局蘆竹分局員警當
    場攔停製單舉發等情，固有桃園縣政府警察局99年5 月11日
    桃警局交字第DB0000000 號舉發違反道路交通管理事件通知
    單1 紙在卷可稽。
(二)然按異議人於本院99年11月29日調查時到庭陳稱：「（問：
    為何想要報廢該機車？）我有買一輛二手機車，但是辦理過
    戶時，監理站告訴我我還有其他二輛機車存在，一輛被環保
    局收去，不用處理，但是本案機車尚未處理，所以我回到桃
    園找機車，但是找不到，且96年下來臺南後，我就沒有再騎
    乘該機車，但是在桃園的時候我有將該機車借人使用。」、
    「（問：借何人使用？）我的配偶，大陸籍人士，劉昌銀，
    我們婚姻關係尚存在，但是我找不到他，已經失聯很久。」
    等語（詳見本院卷第19頁），復參以異議人已於98年2 月23
    日至嘉義區監理所臺南監理站辦理上開機車報廢，有機車車
    輛異動登記書、號牌隨舊車出售切結書影本各1 份在卷足憑
    ，足見上開機車於本件違規行為前已於98年2 月23日遭異議
    人申請報廢，而異議人既將自己名下所有之上開機車辦理報
    廢，並因無法取得車牌繳回監理機關而自願切結，顯無繼續
    使用該車之意，而如上開機車確係於異議人實力可得支配之
    狀態，則異議人自無須辦理報廢程序，徒增使用之困擾。是
    異議人辯稱上開機車於借予劉昌銀使用後，一直聯絡不到劉
    昌銀云云，並非全然無由。
(三)其次，本件違規行駛報廢登記汽車，係由異議人以外之「陳
    春興」駕駛，遭員警當場攔停製單舉發，並由駕駛人「陳春
    興」於舉發通知單上簽名，此有上開舉發通知單在卷可稽；
    而異議人於本院調查時復陳稱：「（問：是否認識陳春興？
    ）不認識，我在桃園時將該機車交給劉昌銀駕駛。」等語明
    確（詳見本院卷第19頁），益徵異議人將上開機車借予劉昌
    銀使用後，其因無從掌控該車之實際使用狀況而將該車報廢
    ，嗣後該車使用人劉昌銀將機車交予何人使用，尚非異議人
    所能置喙，自難認上開機車仍為異議人支配管領之下，而屬
    異議人所有，揆諸前揭規定，異議人自非應受歸責之對象至
    明。
五、綜上所述，本件依調查所得之證據，尚不足以證明本件違規
    行為時，異議人仍為車牌號碼HVT-436 號重型機車之所有人
    。移送機關未予詳查而逕予裁罰，於法即有未合，自應由本
    院裁定將原處分撤銷，另為異議人不罰之諭知，以資適法。
    至於沒入車輛之處分，因罰鍰與沒入之行政管制目的不同，
    且依據道路交通管理處罰條例第12條第2 項前段、第85條第
    3 項規定，報廢登記之車輛仍行駛者，不問屬於受處罰人與
    否，沒入之。從而，移送機關裁處沒入前開車輛部分，於法
    有據，附此敘明。
六、據上論斷，應依道路交通管理處罰條例第87條第2 項、道路
    交通事件處理辦法第19條前段，裁定如主文。
中    華    民    國   100    年    1     月    31    日
                  交通法庭法  官  鄭燕璘
以上正本證明與原本無異。
如不服本裁定應於送達後5日內向本院提出抗告狀（應附繕本）
。
                          書記官  蔡明峰
中    華    民    國   100    年    1     月    31    日